臺灣高等法院高雄分院刑事判決　　　　　　　　　九十三年度交上易字第五號
　　上　訴　人　臺灣屏東地方法院檢察署檢察官
　　被　　　告　乙○○
右上訴人因被告業務過失傷害案件，不服臺灣屏東地方法院九十三年度交易字第二號
中華民國九十三年五月二十一日第一審判決（起訴案號：臺灣屏東地方法院檢察署九
十二年度偵字第三Ｏ九九號），提起上訴，本院判決如左：
    主  文
原判決撤銷。
乙○○從事業務之人，因業務上之過失傷害人，處拘役伍拾日，如易科罰金，以參佰
元折算壹日。
    事  實
一乙○○領有職業大貨車駕駛執照，平日以駕駛營業大貨車為業，為從事駕駛業務之
  人，於民國九十一年十二月十六日上午九時十五分許，駕駛車牌號碼ＪＰ─００８
  營業大貨車，沿屏東縣屏東市○○○○道由北往南方向行駛，行至屏東市○○○○
  道六十三號路燈桿前時，明知行車速度，應依標誌之規定，不得超速行駛，而當時
  日間自然光線，依情形亦無不能注意之情事，竟疏未注意及此，在上開限制時速五
  十公里之路段仍以每小時六十公里之速度超速行駛，適有甲○○騎乘車牌號碼ＸＣ
  Ｗ─７３０號重型機車，亦沿屏東市○○○○道同向行駛於前方，因未注意車前狀
  況，不慎撞擊路旁施工中由溫光輝所放置之交通錐而人車倒地，乙○○因超速行駛
  煞避不及而撞擊甲○○之腳部，致甲○○因而受有頭臉部外傷、骨盤骨折、尿道斷
  裂等傷害。乙○○於車禍後即託友人報案，並停留於現場，而於警員到場處理時坦
  承肇事，於偵查機關未發覺前自首而接受裁判。
二案經被害人甲○○訴由台灣屏東地方法院檢察署檢察官偵查起訴。
    理  由
一訊據被告乙○○固直承其領有職業大貨車駕駛執照，平日以駕駛營業大貨車為業，
  為從事駕駛業務之人，於右揭時、地，駕駛車牌號碼ＪＰ－００８號營業大貨車超
  速行駛乙節，惟矢口否認有何過失傷害犯行，辯稱：被害人甲○○是自己壓到安全
  錐才摔倒的，伊並沒有撞到他云云。經查：
(一)前開發生車禍路段，行車速度限速每小時五十公里，有道路交通事故調查報告表在
  卷可按（附於偵卷第四一頁），亦為被告所不爭執。而車禍發生當時，被告行車速
  度為時速六十公里乙節，為其於警詢中（附於偵卷第四二頁背面）及本院審理時所
  自承，且現場被告車右輪留有十七點九公尺之煞車痕，亦有上開報告表可佐，顯見
  被告行車速度並未依標誌規定，而有超速行駛各情，堪予認定。被告於原審中曾供
  稱：伊車速係（時速）五十公里云云（見原審卷二九頁），核係卸責之詞，尚難採
  信。
(二)被告於警詢中已直承：「對方撞到交通錐而摔出路面，我由其後見狀便緊急煞車且
  閃避，但仍擦撞其腳部。」「我車子的右後輪與對方右腳首先碰撞，車子未損壞。
  」等語（附於偵卷第四二及背面）；於本院審理時亦供稱：「我下車扶起他，將他
  的安全帽拿下，我並看到他的褲管底部有用到的痕跡。」等語，並參諸車禍當時被
  告車煞停於對向車道，且全車已超逾告訴人車倒地處，有現場照片十二張附卷可考
  等情觀之，堪認被告車禍當時確有因煞車不及而撞及被害人之腳部無訛，被告所辯
  核係飾卸之詞，尚難採信。可得而言者，被害人所騎機車後方雖無明顯撞擊痕跡，
  被害人臉部亦僅左下頷處受傷，有相片及財團法人屏東基督教醫院診斷證明書在卷
  可按，惟本件被告與被害人車禍時係同向行駛，而被告係自後推撞已先行跌倒之被
  害人，並非反方向對撞，自無上開情形存在，附此敘明。
(三)按行車速度，依速限標誌之規定，道路交通安全規則第九十三條第一項前段定有明
  文。本件被告領有適當之駕駛執照，且為智識健全之人，對於上開規定應為其所明
  知且為應注意之事項，依當時日照自然光線，路面良好，客觀上亦無不能注意之情
  事，詎竟疏未注意及此，於行經上開限速每小時五十公里之路段，仍以時速六十公
  里之速度超速行駛，致閃煞不及，自後撞及先前騎乘機車不慎擦撞路旁交通錐人車
  倒地之被害人之腳部，其有過失應可認定。即被告於原審準備程序時亦供稱：「我
  承認我有超速，我有過失」等語（見原審卷第十六頁）。此外，臺灣省高屏澎區車
  輛行車事故鑑定委員會鑑定結果亦認為被告駕駛大貨車超速行駛為肇事次因，有該
  鑑定委員會高屏澎鑑字第九二一八九二號鑑定意見書在卷可佐（附於偵卷第五十頁
  ）。雖被害人駕駛重型機車，未注意車前狀況為肇事主因，被告仍難解免其過失之
  責。又被害人因此車禍受有頭臉部外傷、骨盤骨折、尿道斷裂等傷害，有財團法人
  屏東基督教醫院診斷證明書在卷可按，其受傷之結果與被告之過失行為間具有相當
  因果關係。事證明確，被告業務過失傷害之犯行，堪予認定。
二核被告所為，係犯刑法第二百八十四條第二項前段之業務過失傷害罪。被害人車禍
  後固受有骨盤骨折、尿道斷裂等傷害，惟經本院函查財團法人私立高雄醫學大學附
  設中和紀念醫院結果，略以：被害人於夜間有三次陰莖勃起，每次可以膨大百分之
  二Ｏ一至二Ｏ八，因此，執行性行為尚有可能等語，有該院九十三年八月十三日高
  醫附秘字第0930002293號函附卷可稽（見本院卷第五一至五二頁），是依現有卷內
  資料及本院調查所得，並無證據證明被害人之傷勢現在已達毀敗生殖機能之程度，
  要無變更為業務過失致重傷害罪處斷之問題，併此敘明。被告於車禍後即託友人報
  案，並停留於現場，而於警員到場處理時坦承肇事，於偵查機關未發覺前自首而接
  受裁判，有交通事故案件肇事者是否符合自首調查表在卷可按（見偵卷第四五頁）
  ，應依法減輕其刑。原審認被告之犯罪不能證明，而為無罪判決之諭知，容有誤會
  。檢察官認原審未為有罪判決為不當，提起上訴，非無理由，應由本院將原判決撤
  銷改判。爰審酌被告前於七十六年間曾有過失致死之刑事前科紀錄，有台灣高等法
  院被告全國前案紀錄表在卷可按，不知謹慎行車，仍於上開路段超速行駛，致未能
  閃避已先行跌倒之被害人而自後推撞，使被害人受有尿道斷裂等傷害，實屬非是，
  惟本件車禍之發生，被害人未注意車前狀況為肇事之主因，被告之過失並非重大等
  其他一切情狀，量處拘役五十日，並諭知其易科罰金之折算標準。
三據上論斷，應依刑事訴訟法第三百六十九條第一項前段、第三百六十四條、第二百
  九十九條第一項前段，刑法第二百八十四條第二項前段、第四十一條第一項前段、
  第六十二條前段，罰金罰鍰提高標準條例第一條前段、第二條，判決如主文。
本案經檢察官郭振昌到庭執行職務。
中    華    民    國      九十三      年      九      月      二十九    日
                              臺灣高等法院高雄分院刑事第五庭
                                  審判長法官  曾永宗
                                        法官  邱永貴
                                        法官  陳明富
右正本證明與原本無異。
不得上訴。
                                  法院書記官  張宗芳
中    華    民    國      九十三      年      九      月     二十九     日
附錄本判決論罪科刑法條：
刑法第二百八十四條
因過失傷害人者，處六月以下有期徒刑、拘役或五百元以下罰金，致重傷者，處一年
以下有期徒刑、拘役或五百元以下罰金。
從事業務之人，因業務上之過失傷害人者，處一年以下有期徒刑、拘役或一千元以下
罰金，致重傷者，處三年以下有期徒刑、拘役或二千元以下罰金。
